【裁判字號】    90,台上,3746
【裁判日期】    900621
【裁判案由】    違反槍砲彈藥刀械管制條例
【裁判全文】
最高法院刑事判決                                九十年度台上字第三七四六號
    上  訴  人  甲○○原名顏.
右上訴人因違反槍砲彈藥刀械管制條例案件，不服台灣高等法院台南分院中華民國八
十八年四月二十日第二審判決（八十八年度上訴字第三七三號，起訴案號：台灣台南
地方法院檢察署八十七年度偵字第九一四四、九五九一號），提起上訴，本院判決如
左：
    主  文
原判決關於甲○○部分撤銷，發回台灣高等法院台南分院。
    理  由
本件原判決撤銷第一審關於上訴人甲○○部分之科刑判決，改判仍論處上訴人共同未
經許可持有可發射子彈具有殺傷力之玩具手槍罪刑，固非無見。惟查：（一）有罪判
決書，對於被告有利之證據不採納者，應說明其理由，為刑事訴訟法第三百十條第二
款所明定，故有罪判決書對於被告有利之證據，如不加以採納，必須說明其不予採納
之理由，否則即難謂非判決不備理由之違法。原判決依共同被告鄭強森、徐鵬超之陳
述，認上訴人得知鄭強森改造一支玩具手槍，興起購買該槍之念頭，請徐鵬超與鄭強
森聯絡，三人會合後同赴鄭強森家中看槍，再共同攜帶至台南市安平區遠洋漁港，由
上訴人擊發一槍，但未射出，即交還鄭強森，旋為警臨檢查獲。經查，上訴人僅坦承
因好奇，在鄭強森家中把玩該槍，否認有意購買並共同持有及由其試射，而該槍係由
鄭強森與徐鵬超二人共騎機車攜帶至台南市安平區遠洋漁港被查獲，則上訴人有無購
買之意念及試射行為，為認定其有無共同持有該槍主觀犯意之重要事項，自應審究明
白。鄭強森於警訊、偵查及一審均供稱是徐鵬超試射或其與徐鵬超試射（見警卷第三
之二頁、偵查卷第十頁背面、一審卷第四十三頁背面），原判決摒棄此有利於上訴人
之證據不採，卻未說明不採之理由，有判決不備理由之違法。（二）有罪判決書之事
實一欄，為判斷其適用法令當否之準據，倘事實認定與理由說明，不相一致，或事實
與理由欄內之記載，前後齟齬，按諸刑事訴訟法第三百七十九條第十四款後段規定，
均屬判決理由矛盾之當然違背法令，足以構成撤銷之原因。上訴人於案發時未滿二十
歲，年紀尚輕，扣案改造玩具手槍一支雖具殺傷力，但不能擊發扣案子彈，且係鄭強
森改造及所有，上訴人僅於原判決事實認定之短暫時間及過程中共同持有，原判決理
由既謂依上訴人之素行及犯罪情節，認尚非嚴重，無諭知強制工作之必要，又謂上訴
人持有槍械惡性非輕云云，有理由矛盾之違誤。以上或係上訴意旨所指摘，或為本院
得依職權調查之事項，應認原判決關於甲○○部分，有撤銷發回更審之原因。
據上論結，應依刑事訴訟法第三百九十七條、第四百零一條，判決如主文。
中      華      民      國     九十     年      六      月    二十一    日
                              最高法院刑事第三庭
                                  審判長法官  陳  錫  奎
                                        法官  洪  清  江
                                        法官  李  伯  道
                                        法官  呂  丹  玉
                                        法官  陳  世  淙
      右正本證明與原本無異
                                              書  記  官
中      華      民      國     九十     年      六      月    二十八    日


司法院資訊處製作；財團法人民間司法改革基金會備份。
